臺灣高等法院刑事判決　　　　　　　　　　　　　九十年度上更(一)字第九九三號
　　上　訴　人
　　即　被　告　戊○○
　　選任辯護人　路春鴻
　　　　　　　　陳詩文
右上訴人因偽造文書等案件，不服台灣新竹地方法院八十七年度訴字第六三四號，中
華民國八十八年四月十二日第一審判決（起訴案號：台灣新竹地方法院檢察署八十七
年度偵字第三八六九號），提起上訴，本院判決後，經最高法院發回更審，本院判決
如左：
    主  文
原判決撤銷。
戊○○無罪。
    理  由
一、公訴意旨略以：戊○○係新竹縣竹北市○○路五０四巷九號銓珍板模企業社（以
    下簡稱銓珍企業社）負責人，明知丙○○、陳柏利、黃詩婷、王立民、謝金華、
    劉長田、黃木榮、洪義育、張淑貞、鍾文海等人從未在該公司上班或領取任何薪
    資，竟為圖逃漏稅捐，而與乙○○、彭柏蒼基於犯意聯絡，於民國八十四年間，
    由戊○○以每位人頭報稅新台幣（下同）一萬元抽三百元之代價，向乙○○、彭
    柏蒼取得前開人之身分證影本，再偽刻丙○○等人之印章後，製作八十四年間張
    淑貞、鍾文海於銓珍企業社各領得五萬元，黃詩婷、洪義育、丙○○、陳柏利各
    領十萬元，謝金華、王立民、劉長田各領十五萬元，黃木榮領得三十萬元工資之
    不實工資報表，並持以向稅捐稽徵機關申報，藉以逃漏該公司營利事業所得稅，
    足生損害於丙○○等人及稅捐稽徵之正確性。嗣因黃詩婷等人提出檢舉，由台灣
    省北區國稅局新竹市分局函送偵辦，詎戊○○為掩飾其犯行，竟基於概括之犯意
    ，與乙○○共同基於犯意聯絡，由乙○○以倒填日期之方式，偽簽丙○○、陳柏
    利、黃詩婷、王立民、謝金華、劉長田等人之署押及印文，製作渠等承認於八十
    四年間曾領得前開工資之虛偽切結書，並提出作為證據，因認戊○○涉犯刑法第
    二百十六條、第二百十條之行使偽造文書，及稅捐稽徵法第四十一條等罪嫌。
二、按犯罪事實應依證據認定之，無證據不得推定其犯罪事實；不能證明被告犯罪或
    其行為不罰者，應諭知無罪之判決；刑事訴訟法第一百五十四條、第三百零一條
    第一項分別定有明文。又犯罪事實之認定，應憑真實之證據，倘證據是否真實尚
    欠明確，自難以擬制推測之方法，為其判斷之基礎；而認定犯罪事實之證據係指
    足以認定被告確有犯罪行為之積極證據而言，該項證據自須適合於被告犯罪事實
    之認定，始得採為斷罪資料，最高法院著有五十三年臺上字第六五六號、二十九
    年上字第三一○五號判例可參。
三、公訴意旨認被告戊○○涉犯有前開罪嫌，無非以證人乙○○於偵查中之證述，核
    與證人劉長田、謝金華、黃詩婷、王立民等人於偵查中所陳相符，並有卷附之工
    資報表及切結書等為論據。
四、訊據被告否認有右揭犯行，辯稱：乙○○確實有承包其部分工程，上開工人係乙○○叫的，伊有支付三百二十餘萬元予乙○○，有關丙○○等人之切結書，係乙○○所交付，伊並未偽造文書及逃漏稅捐等語。經查：
    (一)被告所稱乙○○確實有承包其部分工程部分，已據其於於偵查中提出現金支出
      傳票及乙○○承包明細表、工作承包契約書為證（見八十七年度偵字第三八六
      九號卷第八十三至九十四頁），且乙○○於本院前審亦證述：「八十三、八十
      四年有承包戊○○工程，也有找一些工人幫他做工，每天工資新台幣（下同）
      二千五百元到一千五百元不等，陸陸續續做，從八十三年三月到七月，八十四
      年也有做幾個月，其他工人也是陸陸續續做，工資交給我，由我轉發給其他工
      人，約每個工人有十多萬元，印章、身分證也是我交給戊○○報稅」云云（見
      本院上訴字卷卷第十九頁背面）。證人甲○○、丁○○、劉桂英、鄭水源、陳
      飛令於本院證稱：伊等曾於八十三年、八十四年於銓珍企業社所屬之建華國中
      新建工藝教室、新家坡城堡、金玉滿堂、歡喜人生工地現場見到乙○○從事拔
      鐵釘、整理板模、搬料、切料等雜工（見本院卷第六八頁、第七０頁、第一一
      二頁、第一一四頁、第一一六頁），證人陳飛令並稱：「（問：你如何確定是
      乙○○帶來的工人？）因買午餐等飲料都是乙○○去負責的，而我們的便當是
      我們的雇主買給我們的，而他們另外包工的話都是由負責人自己去負責買餐給
      他帶來的工人的。」（見本院卷第一一七頁），亦與本院所知悉之常情不悖，
      而乙○○復於另案供稱：「（問：你曾否在銓珍板模社工作？）我曾實際在那
      工作過」（見台灣新竹地方法院八十八年度訴字第五三八號卷第十四頁反面）
      ，足證乙○○確於八十四年間承包被告所屬之建華國中等工地部分工程。乙○○於偵查及原審所稱：「（問：有無受僱於戊○○？）沒有，我在家帶四個小
    孩。」（見八十七年度偵字第三八六九號偵查卷第一００頁反面）、「（問：
      你工作向戊○○做？）不是向她做，是向全誠藍老板做」（見原審卷第十四頁
      ）云云，與事實不符，不足採信。
    (二)證人黃詩婷、王立民、謝金華、劉長田固於偵查時否認曾於上開工地工作，亦
      未提供報稅資料或簽名蓋章於切結書上（見同上三八六九號偵查卷第五八頁反
      面、第一二一頁反面）；乙○○亦於偵查及原審審理時稱黃詩婷、王立民、謝
      金華、劉長田之印章、身分證資料係綽號明昌之男子所交付，並稱「二、三年
      前開始戊○○來找我要我幫他找人頭報稅，代價是每找一位人頭報一萬元，她
      給我三百元」、「國稅局要查戊○○的帳，她才拿到我家，叫我寫的」（見同
      上第三八六九號偵查卷第一００頁反面、第一０一頁、第一０七頁反面、原審
      卷第十六頁），嗣其於另案供稱：「是簡女寫了一張草稿叫我照抄。」（見台
      灣新竹地方法院八十八年度訴字第五三八號卷第十五頁反面），惟查：卷附之
      黃詩婷等人之切結書，僅有記載立書人姓名、身分證字號、地址，部分切結書
      則另有記載立書人領得款項若干，且地址一欄又分為「現在地址」、「現居地
      址」不同字樣（見本院卷第三五頁至第四一頁），顯非出自同一版本﹔況被告
      如為應付查稅而事後偽造切結書，衡情內容當力求與申報資料相符，尤其金額
      部分，惟按財政部台灣省北區國稅局新竹縣分局卷附之銓珍企業社八十四年各
      月薪資表（見同上第三八六九號偵查卷第六頁至第五二頁），八十四年度黃詩
      婷受領銓珍企業社之薪資合計為十萬元，然切結書卻載明六萬元（見本院卷第
      三八頁），如該切結書果真被告為遮掩逃漏稅而事後偽造，豈有故意以少報多
      ，自陷不利之情形，其他王立民、謝金華、劉長田部分則未記載金額，被告既
      為商業負責人，自非無申報稅捐經驗，觀以如此拙劣之手法，於常情有違。又
      查前開財政部台灣省北區國稅局新竹縣分局卷附之銓珍企業社八十四年各月薪
      資表，未在銓珍企業社工作之黃詩婷、王立民、謝金華、劉長田部分雖登載於
      上，並蓋有渠等之印文，然乙○○既向被告承包工程，且乙○○於本院前審亦
      供稱：上開印章係伊交給被告，已如前述，況依該薪資表所示，黃詩婷渠等之
      印文，並非每月均有蓋用，其中黃詩婷、王立民、謝金華、劉長田分別於一、
      二月、一、二月、一、三、六月、一、二、三、七月並未蓋用印文，如被告存
      心偽造印文或明知黃詩婷渠等為人頭，何以不每月均蓋用印文？顯有違常理，
      尚難遽以偽造印文罪相繩。
    (三)乙○○既承包被告之部分工程，被告因此支出工程款項，有前開支出傳票可按
      ，被告將該款項列為營業支出，以申報營利事業所得稅，並無逃漏稅捐之故意
      ，其所為與稅捐稽徵法第四十一條所稱逃漏稅捐無涉。
    綜上所述，公訴人所指之證據並不足以認定被告確有偽造文書、偽造印文及違反
    稅捐稽徵法第四十一條之犯行，此外，復查無其他確切之證據足資證明被告確有
    公訴人所指之犯行，不能證明被告犯罪，自應為被告無罪之諭知。
五、原審以被告所犯事證明確而論罪科刑，固非無見，惟未就被告有利之部分調查，
    亦未依證據法則詳予審酌，難謂無誤，被告上訴為有理由，自應由本院將原判決
    撤銷改判，依法諭知被告無罪之諭知。
據上論斷，依刑事訴訟法第三百六十九條第一項前段、第三百六十四條、第三百零一
條第一項，判決如主文。
本案經檢察官吳慎志到庭執行職務。
中      華      民      國    九十一    年      三      月      八      日
                            臺灣高等法院刑事第二十四庭
                                審判長法  官  陳  貽  男
                                      法  官  王  炳  梁
                                      法  官  李  世  貴
右正本證明與原本無異。
如不服本判決應於收受送達後十日內向本院提出上訴書狀，其未敘述上訴之理由者並
得於提起上訴後十日內向本院補提理由書（均須按他造當事人之人數附繕本）。
                                      書記官  魏  汝  萍
中      華      民      國    九十一    年      三      月      八      日
